臺灣高等法院臺中分院刑事判決　　　　　　　　 九十四年度上訴字第二七八號
　　上訴人即
　　被　　告　丁○○
　　　　　　　戊○○
　　共同指定辯護人　本院公設辯護人　甲○○
右列上訴人等因違反毒品危害防制條例案件，不服臺灣南投地方中華民國九十三年十
二月二十七日第一審判決（民國九十三年度訴字第一○四號，起訴案號：臺灣南投地
方法院檢察署民國九十二年度偵字第一九四六號、第三七二三號，追加起訴：九十二
年度偵字第一九四五號），提起上訴，本院判決如左：
    主　　  文
原判決撤銷。
丁○○、戊○○共同連續販賣第一級毒品，丁○○，累犯，處有期徒刑玖年，戊○○
處有期徒刑捌年。
扣案之第一級毒品海洛因貳包（含袋毛重各零點肆公克，合計含袋毛重共零點捌公克
），均沒收銷燬；空包裝貳個，沒收。未扣案行動電話壹支（含門號Ｚ000000
000號ＳＩＭ卡壹枚）沒收，如全部或一部不能沒收時，追徵其價額；丁○○販賣
第一級毒品所得新臺幣肆仟伍佰元，丁○○、戊○○販賣第一級毒品所得新台幣壹仟
伍佰元，均沒收，如全部或一部不能沒收時，均以其財產抵償之。
    事 　　 實
一、丁○○（綽號阿奇或阿和）於民國（下同）八十六年間因違反肅清煙毒條例、麻
    醉藥品管理條例案件，經臺灣臺中地方法院分別判處有期徒刑三年二月及三月，
    並定應執行刑為有期徒刑三年四月確定，指揮書執行完畢日期為八十九年八月十
    五日，於八十七年十二月一日假釋交付保護管束，嗣於八十九年七月十八日縮刑
    期滿，未經撤銷假釋以已執行論，視為執行完畢。詎丁○○猶不知悔改，仍單獨
    或與戊○○共同意圖營利，基於販賣第一級毒品海洛因之概括犯意聯絡，自九十
    二年五月初起至同年月五月八日下午五時許止，由丁○○向年籍姓名不詳者販入
    第一級毒品海洛因，並以所有行動電話一支（含門號Ｚ000000000號Ｓ
    ＩＭ卡一枚，未扣案）作為對外聯絡工具，以每小包新臺幣（下同）五百元至一
    千元不等價格，單獨或指示戊○○將分裝後之海洛因小包送往購買者出售牟利，
    而連續為下列販賣第一級毒品海洛因行為：
  (一)丁○○於九十二年五月初某日起至同年五月八日止，在南投縣名間鄉○○路萊爾
    富便利商店前，或由林添順以所使用之Ｚ000000000號（起訴書誤載為
    Ｚ000000000號）行動電話撥打丁○○上開行動電話聯絡，在約定之南
    投縣名間鄉○○路萊爾富便利商店對面之停車場內，以每小包五百元之價格，販
    賣第一級毒品海洛因予林添順三次各一小包，共得款一千五百元。
  (二)丁○○又自九十二年五月六日起至同年五月八日止，由林添全以所使用之Ｚ00
    0000000號行動電話撥打丁○○上開行動電話聯絡，在約定之凌晨六、七
    時許，在南投縣名間鄉○○路萊爾富便利商店前，以每小包一千元之價格，販賣
    第一級毒品海洛因予林添全三次各一小包，共得款三千元。以上丁○○單獨販賣
    予林添順、林添全所得共為四千五百元。
  (三)丁○○、戊○○再於九十二年五月七日上午九時二十六分三十三秒，接獲陳次郎
    （即丁○○所指綽號「阿龍」之人）以所使用之Ｚ000000000號行動電
    話撥打丁○○上開行動電話欲購買毒品，乃於約定之同日下午五時許，在南投縣
    名間鄉○○路萊爾富便利商店前，推由戊○○以每小包五百元之價格，共同販賣
    第一級毒品海洛因一小包（毛重約Ｏ．一公克）與陳次郎，得款五百元，陳次郎
    偕同湯振誼同往取得該次交易之毒品。
  (四)丁○○、戊○○又於九十二年五月八日上午九時四十八分二十五秒，接獲陳次郎
    以所使用之Ｚ000000000號行動電話撥打丁○○上開行動電話欲購買毒
    品，亦約定在南投縣名間鄉○○路萊爾富便利商店前，推由戊○○以每小包一千
    元之價格，共同販賣第一級毒品海洛因一小包予陳次郎，得款一千元，陳次郎亦
    偕同湯振誼同往取得該次交易之毒品。
　(五)丁○○、戊○○又於九十二年五月八日下午一時三十三分三十一秒，接獲陳次郎
    以所使用之Ｚ000000000號行動電話撥打丁○○上開行動電話欲購買毒
    品，乃約定以二千元之價格購買第一級毒品海洛因二小包，交易時間為九十二年
    五月八日下午四時許，交易地點在南投縣名間鄉○○路萊爾富便利商店旁之示範
    公墓。嗣丁○○即指示戊○○於該指定時間，至指定地點欲將第一級毒品海洛因
    二包（含袋毛重各為Ｏ．四公克，合計含袋毛重共Ｏ．八公克），交給陳次郎並
    收取二千元價款之際，為接獲線報至現場之警員，於該時間，在上開示範公墓入
    口處查獲，並自戊○○身上扣得供販賣所用之前開第一級毒品海洛因二包及供戊
    ○○施用之第一級毒品海洛因一包（含袋毛重Ｏ．三公克），陳次郎偕同湯振誼
    同往交易時見狀隨即逃逸，致丁○○、戊○○此次販賣第一級毒品海洛因之行為
    未能得逞（該次販賣毒品未遂，故尚無所得）。以上丁○○、戊○○共同販賣予
    陳次郎所得共為一千五百元。
  (六)戊○○為警查獲後，並帶同警方前往其位於南投縣名間鄉○○村○○路三三之四
    號住處二樓房間查獲丁○○，並扣得丁○○所有供己施用之第一級毒品海洛因七
    包、無毒品反應之白粉一包、注射針筒三支及分裝袋二十四個等物。
二、案經南投縣警察局及南投分局移送臺灣南投地方法院檢察署檢察官偵查起訴。
    理　　  由
一、訊據上訴人即被告（下稱被告）丁○○、戊○○雖均矢口否認有販賣第一級毒品
    海洛因犯行，被告丁○○辯稱：林添順因向伊索取毒品未果，與伊發生衝突，故
    林添順指稱向伊購買毒品，係藉機挾怨報復；伊使用之Ｚ000000000號
    行動電話曾借與綽號「阿發」之人使用，林添全之毒品係來自綽號「阿發」之人
    ，並非來自伊；又警員製作伊九十二年五月八日警訊筆錄時，並未全程連續錄音
    ，且伊於警訊時係稱與綽號「阿龍」之人見過面，然並未賣毒品給「阿龍」之人
    ，僅請「阿龍」之人施用二次毒品，伊於該日製作警訊筆錄時，因毒癮發作而未
    細察筆錄內容，待筆錄做完後始發現筆錄有關「阿龍」部分記載不實，伊即向員
    警反應請求更正，但員警卻強迫伊於筆錄上按指印，是被告警訊自白乃因員警以
    不正方法取得，並無證據能力。再者，伊遭警查獲之時間係九十二年五月八日中
    午十二時許，非如筆錄所載之下午五時許，且抵達分局製作筆錄時則約下午二時
    許，伊如何於當日下午五時許指示戊○○前往上開示範公墓交付毒品；又當日被
    告戊○○只是說要去示範公墓看看有沒有人在那邊，如果沒有人就要到那邊去施
    用毒品，伊並無指示戊○○至該處交付毒品；伊不認識陳次郎、湯振誼，且被告
    於警訊筆錄所稱之綽號「阿龍」之人非指陳次郎；另陳次郎及湯振誼就有無向伊
    購買毒品之供述亦相互矛盾而有瑕疵，自不能證明伊確有販賣毒品之犯行云云。
    被告戊○○則辯稱：丁○○於九十三年五月八日上午九時許到伊家中，並取出三
    包海洛因表示要送給伊，伊因伊父將返家，乃告知丁○○伊欲前往示範公墓去施
    用毒品，故伊為警查獲時身上所攜帶之毒品係丁○○送給伊施用者，並非丁○○
    指示伊販賣之物；且伊並不認識陳次郎及湯振誼二人，而伊為警查獲之時間係九
    十二年五月八日中午，自不可能再於同日下午五時許交付毒品與陳次郎；被告戊
    ○○原審指定辯護人為伊辯護稱：員警查獲時對被告戊○○之身體為搜索，並無
    令狀，亦非本於戊○○同意而搜索，且非逮捕、拘提、羈押戊○○時之附帶搜索
    ，更未符合緊急搜索之要件，則戊○○所持有遭警查扣之三包海洛因，其取得過
    程自非合法，不得遽為戊○○販賣第一級毒品海洛因不利之證據；再者，同案被
    告丁○○製作警訊筆錄時，正值毒品戒斷期，又無警訊筆錄錄音帶可資佐證丁○
    ○警訊筆錄確係出於丁○○自由意思所為陳述及符合法定程序，難認丁○○該警
    訊自白具有任意性，則丁○○於該警訊筆錄中所為不利戊○○之供述，亦難憑為
    戊○○不利之證據；而陳次郎歷次證述反覆、矛盾，且其於警訊中之證述為審判
    外陳述，屬傳聞證據，不具證據能力，依法自不得作為本案證據；又湯振誼於警
    訊、偵查中證述反覆，並已於本院結證稱其因案發當時有施用毒品，怕被移送到
    法院或被羈押，因而於警訊中指認被告二人等情，自難僅憑陳次郎及湯振誼先後
    歧異之證言，作為認定伊販賣毒品之依據云云。惟查：
（一）關於被告丁○○販賣海洛因毒品給林添順部分：
    (1)證人林添順於九十二年九月十七日警訊時供證稱：「（問：你共向綽號阿和買
      幾次一級毒品海洛因？每次購買數量及金額？）答：我共曾向他購買四次毒品
      (海洛因），每次購買新台幣伍佰元，一小包少量僅供我一次吸食用量。（問
      ：你向綽號阿和【指被告丁○○】購買毒品如何聯絡及交易地點？）答：有時
      直接去他家向他購買（他再叫我到外面萊爾富便利店對面停車場等約四至五分
      ），是今年五月三、四、五連續三天，都中午十二時三十分左右，第四次是今
      年五月六日十四時四十三分左右，用0000000000號之行動電話撥打
      阿和之行動電話0000000000號取得聯絡，同日十六時三十分約定在
      名間鄉濁水村萊爾富便利店對面停車場內，也是向他購買伍佰元一小包」等語
      （見偵字第三七二三號卷第二六頁至第二七頁）。
    (2)證人林添順於九十二年十二月二十三日偵查中供證稱：「（問：今年五月份是
      否連續向綽號「阿和」之男子（指被告丁○○）購買四次的海洛因？）答：是
      ，每次一小包五百元，交易地點均在名間鄉濁水村的萊爾富便利商店對面的停
      車場。（問：當時是否用0000000000之行動電話撥打阿和的000
      0000000聯絡的？）答：是。（問：打電話接的人跟送貨來的人是否為
      同一個人？）答：是。（問：【提示卷附檔案影像資料Ａ〔按：被告丁○○之
      影像資料〕及Ｂ〔按：被告戊○○之影像資料〕，人名部分遮蓋】送海洛因給
      你的是何人？答：是Ａ。（問：為何知道他綽號叫阿和？）答：他自己說他是
      阿和。．．．（問：你跟他購買四次，為何只有五月六日及五月八日有通聯紀
      錄？）答：另外二次是在名間鄉濁水村萊爾富便利商店那裡遇見而向他買的。
      時間大概是在今年五月初」等語（見偵字第一九四六號卷第一一一頁）。
    (3)證人林添順於九十三年十一月八日原審審理時結證稱：「（被告丁○○指定辯
      護人劉思顯律師問：你．．．總共向阿奇（指丁○○）拿過幾次海洛因？證人
      林添順答：二、三次。（被告丁○○指定辯護人劉思顯律師問：你如何去拿？
      ）證人林添順答：有時候遇到，有時候打電話給丁○○。（被告丁○○指定辯
      護人劉思顯律師問：你說遇到是在何地遇到？）證人林添順答：名間鄉萊爾富
      便利商店。．．．（被告丁○○指定辯護人劉思顯律師問：你向丁○○購買毒
      品的價格？）證人林添順答：一次五百元。．．．（被告丁○○指定辯護人劉
      思顯律師問：你剛剛說你跟丁○○買過二、三次毒品的時間、地點為何？）證
      人林添順答：地點都在名間鄉萊爾富超商的停車場，時間有時是中午有時是晚
      上，確切的日期我忘記了，其中有一次是九十二年五月六日，之後還有一、二
      次，就在那幾天，沒有隔很久。．．．（檢察官問：丁○○賣你毒品時，是何
      人交付毒品給你？）證人林添順答：是丁○○本人開車過來。．．．（檢察官
      問：你今日所言的阿奇所指的是丁○○嗎？）證人林添順答：是。（檢察官問
      ：你在檢察官偵查中所言的阿和是否也是指丁○○？）證人林添順答：是」等
      語。
    (4)觀諸偵字第三七二三號卷所附被告丁○○使用之Ｚ000000000號行動
      電話通聯紀錄，證人林添順所使用之Ｚ000000000號行動電話與Ｚ0
      00000000號行動電話，自九十二年五月六日下午二時四十三分十一秒
      起至同日下午二時四十四分二十六秒止，及自九十二年五月八日上午十時四十
      八分三十五秒起至同日上午十一時三分一秒止，分別有接續數次之通話紀錄等
      情，亦有遠傳電信股份有限公司傳真函送之Ｚ000000000號通聯紀錄
      一份附該偵卷可佐，堪認證人林添順前開證詞，應非出於杜撰。
    (5)被告丁○○雖辯稱沒有販賣毒品給林添順，林添順係藉機挾怨報復云云，惟被
      告丁○○於原審審理中，於九十三年三月十六日具狀（於翌日送達原審法院）
      供稱：伊與林添順並不認識，但彼此曾見過面云云；嗣於原審九十三年四月一
      日行準備程序時復改口辯稱：伊於九十三年五月五日因未應林添順之要求給與
      林添順毒品海洛因解癮，林添順因此與伊起衝突云云。其前後所辯即有不一，
      況如證人林添順於九十三年五月五日與被告丁○○已生怨隙，何有於九十三年
      五月六日及同月八日猶與被告丁○○間尚互以行動電話聯絡通話之理？此顯有
      悖常理。是被告丁○○此部分所辯，實不足採信。又證人林添順自警訊、偵查
      中及原審審理時具結後均一致證述曾向被告丁○○購買第一級毒品海洛因，且
      關於每次購買毒品金額均為相同之證述，其應無自招偽證刑責設詞誣陷之必要
      。雖證人林添順對於向被告丁○○購買毒品海洛因之期間及總次數等細節略有
      不一而無法完全確定，惟該證人於向被告購買毒品之時原未預期將於日後指述
      被告之犯行，自不能期待證人刻意記憶各項細節，衡之一般購毒者，對於購買
      時間、數量經常無法確實明確記憶等情，認該證人有關購毒細節之證詞雖略有
      不一，然仍無礙於其向被告丁○○購買毒品事實之認定，並綜合其自警訊、偵
      查中及原審審理時之證述，關於其向被告丁○○購買毒品之次數採最有利於被
      告丁○○之認定，即以行動電話聯絡購買而有通聯紀錄佐證者有二次（即九十
      三年五月六日、同年月八日各一次），及未於事先以行動電話聯絡逕自前往購
      買者僅認定一次，合計三次，每次交易金額為五百元，販賣第一級毒品海洛因
      所得計有一千五百元，被告丁○○販賣海洛因毒品與林添順部分，堪以認定。
（二）關於被告丁○○販賣海洛因毒品給林添全部分：
    (1)證人林添全於九十二年九月九日警訊時供證稱：「（問：你施打之毒品來源？
      ）答：．．．今年五月初在名間鄉濁水村販賣西瓜因而認識綽號「阿和」，而
      他主動問我要不要海洛因，我才向「阿和」購買海洛因而以注射手臂方式施用
      。（問：你向阿和購買幾次海洛因？數量？價格？）答：我向他購買三次海洛
      因，每次一小包（二次用量），重量我不知道，每一小包新台幣壹仟元。（問
      ：你如何和「阿和」及取得購買毒品的犯意聯絡？答：我用行動電話0000
      000000號撥打「阿和」行動電話0000000000號，聯絡上再約
      定購買金額及交貨地點，我向阿和購買三次毒品，都是在今年五月初早上七時
      許，或六點多之間，三次都是約定在名間鄉○○村○○路「萊爾富」超商旁交
      貨，三次都是購買壹仟元。（問：警方提丁○○之影像供你指認，是否販賣海
      洛因毒品予你牟利之綽號「阿和」男子？）答：是他沒錯，我可確定」等語（
      見偵字第三七二三號卷第三六頁背面至第三七頁正面）。
    (2)證人林添全於九十二年十二月二十三日偵查中供證稱：「（問：今年五月份你
      所使用之行動電話是否為0000000000？）答：是。．．．（問：【
      提示卷附檔案影像資料Ａ〔按：被告丁○○之影像資料〕及Ｂ〔按：被告戊○
      ○之影像資料〕，人名部分遮蓋】送海洛因給你的是何人？答：是Ａ。我都用
      0000000000撥打他的0000000000號連絡的。（問：你總
      共向他買幾次？）答：前後共三次。．．．每次交易價格是一千元二次的量。
      ．．．（問：如何稱呼他？）答：他自稱是阿和」等語（見偵字第一九四六號
      卷第一一Ｏ頁、第一一二頁）。
    (3)觀諸偵字第三七二三號卷所附被告丁○○使用之Ｚ000000000號行動
      電話通聯紀錄，證人林添全所使用之0000000000號行動電話與Ｚ0
      00000000號行動電話，自九十二年五月六日上午六時十五分七秒起至
      同日上午六時二十七分四十秒止、自九十二年五月七日上午六時四十五分三十
      六秒起至同日上午六時五十五分五十九秒止、自九十二年五月八日上午七時五
      分五十四秒起至同日上午七時十三分五十二秒止，分別有接續數次之通話紀錄
      等情，亦有遠傳電信股份有限公司傳真函送之Ｚ000000000號通聯紀
      錄一份附該偵卷可佐。被告丁○○雖辯稱：伊使用之前開行動電話曾借與綽號
      「阿發」之人使用，林添全之毒品係來自綽號「阿發」之人云云，惟被告丁○
      ○於九十二年六月六日偵查中經檢察官詢以Ｚ000000000號是否伊平
      日使用之行動電話時，伊除答以「是」外，別無供稱該行動電話曾借予綽號「
      阿發」之人使用，復未能提供綽號「阿發」者之真實姓名及住所供傳喚究明原
      委，被告丁○○此部分所辯自無從採憑。綜合證人林添全自警訊、偵查中及原
      審審理時均一致證述曾向被告丁○○購買第一級毒品海洛因，且關於每次購買
      毒品之金額及次數均為相同之證述，並有前開通聯紀錄可佐，堪認證人林添全
      前開證述確合於真實。則證人林添全於原審審理時改口證稱其係託被告丁○○
      代為購買毒品云云，乃屬事後附和被告丁○○辯解之詞，不足採信。則被告丁
      ○○販賣第一級毒品海洛因與林添全三次，每次交易金額為一千元，所得計有
      三千元，被告丁○○販賣第一級毒品海洛因與林添全部分，亦堪以認定。
（三）關於被告丁○○、戊○○共同販賣毒品海洛因與陳次郎部分：
    (1)被告丁○○於九十二年五月八日警訊時供承：「（問：戊○○被警方查獲之三
      包海洛因作何用途？）答：其中二包分別為零點四及零點四公克（含袋），是
      水里一名綽號阿龍之男子（即陳次郎，詳如後述）以其手機Ｚ0000000
      00打我的手機Ｚ000000000，以二千元向我購買海洛因的毒品，我
      叫戊○○幫我送貨（二包海洛因），交貨地點約在名間鄉○○路示範公墓入口
      。（問：你何時開始販賣毒品？最近交易成功三次為何？）答：我是從昨（七
      ）日開始販賣毒品。共交易過三次：九十二年五月七日十七時三十分在名間鄉
      ○○路萊爾富前綽號阿龍以五百元向我購買零點一公克海洛因，由戊○○與我
      二人一塊出貨；九十二年五月八日九時零分在名間鄉○○路萊爾富前，綽號阿
      龍男子以一千元向我購買零點四公克海洛因一包，由戊○○一人出去交貨；九
      十二年五月八日十七時零分綽號阿龍之男子以二千元向我購買海洛因的毒品，
      我叫戊○○幫我送貨（二包海洛因）」等語（見偵字第一九四六號卷第七頁背
      面）。並有第一級毒品海洛因二包（含袋毛重各Ｏ．四公克，合計含袋毛重共
      Ｏ．八公克）扣案可稽，該二包毒品海洛因連同為警查扣供被告戊○○施用之
      一包毒品海洛因（含袋毛重Ｏ．三公克）共三包，經送請法務部調查局鑑定結
      果，均含有第一級毒品海洛因成分，驗餘合計淨重Ｏ．三八公克，空包裝重Ｏ
      ．八三公克，有法務部調查局九十二年八月二十二日調科壹字第九七ＯＯＯ二
      Ｏ八三號鑑定通知書一紙在卷可憑，均足以佐證被告丁○○前揭自白，與事實
      相符。
    (2)被告丁○○於九十二年五月九日偵查中供稱：「（問：你有無在九十二年五月
      七日下午五點半在名間鄉○○路萊爾富超市以五百元代價賣給綽號阿龍之人，
      該包係零點一公克海洛因？）答：沒有，我有拿海洛因給阿龍，但我沒有跟他
      拿錢，．．．。（問：那五月八日情形如何？）答：我也是叫戊○○去，分別
      拿零點四公克及二包海洛因，一次在早上九點，在萊爾富，另一次在下午五點
      ，地點我忘記，我都是叫戊○○去，但我都沒有向阿龍拿錢」等語（見偵字第
      一九四六號卷第三四頁正面及背面），被告丁○○雖否認販賣毒品與綽號阿龍
      之人，惟仍坦承有指示戊○○交付毒品海洛因與綽號阿龍之人三次甚明。
    (3)被告丁○○於九十二年六月十八日偵查中供稱：「（問：000000000
      0是否你平日所使用的手機？答：是。（問：0000000000是何人的
      手機？）答：是「阿龍」（音譯）的手機。（問：最近何時跟阿龍聯絡？）答
      ：捉進來前有聯絡．．．，是送毒品給他，因他也有在用毒品。（問：何時認
      識阿龍？答：交情普通，約認識一、二個禮拜。．．．（問：交毒品給阿龍的
      地方是否均在名間鄉○○路的便利商店前？）答：是」等語（見偵字第一九四
      六號卷第四七頁正面及背面）。
    (4)證人陳次郎於九十二年六月十三日警訊時證稱：「（問：你何時向丁○○購買
      毒品？共購買幾次？）答：我曾於本（九十二）年五月初，向綽號「阿奇」的
      男子購買三次毒品，每次向其購買壹仟元的海洛因毒品。（問：你向丁○○購
      買海洛因毒品時，有無他人在場？）答：我向丁○○購買海洛因毒品時，均由
      我朋友湯振誼兩人一起，而丁○○則由他開喜美黑色轎車，旁邊坐一名身高約
      一百六十幾公分的男子，．．．，真實姓名我不知道。（問：你與丁○○交易
      毒品的地點？如何聯絡交易？）答：我與丁○○交易毒品的地點在名間鄉○○
      路萊爾富超商前，而交易毒品則以我的手機0000000000打丁○○的
      0000000000電話聯絡。（問：與丁○○一起販賣毒品之人，是否為
      警方提示口卡片之男子？）答：是的，就是此人（戊○○，４６. １０. ２３
      ，Ｚ000000000，住南投縣名間鄉○○村○○路三三－四號）」等語
      （見偵字第一九四六號卷第六九頁）。
    (5)證人陳次郎於九十二年七月四日偵查中結證稱：「（問：你與湯振誼總共向丁
      ○○、戊○○購買幾次毒品？）答：買過三次，我只去一次，第一次買五百元
      ，戊○○與丁○○一起來，第二次買一千元，我在車上等，第三次買多少我不
      知道，第三次之後即被捉了。（問：0000000000是你的手機？）答
      ：是。（問：是否都打丁○○的0000000000向他買的？）答：是」
      等語（見偵字第一九四六號卷第五五頁背面及五六頁正面）。
    (6)證人湯振誼於九十二年六月十三日警訊中證稱：「（問：你是否知道丁○○、
      戊○○二人從事販賣一級毒品情事？）答：知道。（問：曾向丁○○、戊○○
      買過幾次毒品？）答：我未曾向丁○○、戊○○買過毒品，我曾親眼目睹我朋
      友陳次郎曾向丁○○、戊○○購買一級毒品海洛因。（問：你目睹丁○○、戊
      ○○最近三次販賣毒品給陳次郎是於何時地？交易金額及毒品數量為何？）答
      ：每次購買都是陳次郎以其手機0000000000打給．．．手機000
      0000000聯絡交易毒品金額及地點。最近三次是九十二年五月七日十七
      時，我陪陳次郎到名間鄉○○路萊爾富超市前向丁○○、戊○○購買五百元海
      洛因；九十二年五月八日九時零分，我陪陳次郎到名間鄉○○路萊爾富超市前
      向戊○○購買一千元海洛因；九十二年五月八日傍晚陳次郎又以電話聯絡丁○
      ○要二千元的海洛因，此次我看到由戊○○一人出來送毒品」等語（見偵字第
      一九四六號卷第七十至七一頁）。
    (7)本件係依據被告丁○○警訊之自白，經調取被告丁○○所使用Ｚ000000
      000號行動電話通聯紀錄始循線查獲陳次郎，再依被告丁○○於警訊時所供
      ，0000000000號行動電話係水里一名綽號阿龍之男子向伊購買毒品
      所使用之行動電話，對照證人陳次郎之住所位於南投縣水里鄉中央村和平巷七
      七之一號，證人陳次郎供證稱0000000000號行動電話係其所使用之
      行動電話等情，均相互吻合，堪認證人陳次郎即係被告丁○○於警訊、偵查中
      所指綽號阿龍之男子無誤，被告丁○○辯稱：不認識陳次郎云云，亦不足採信
      。
    (8)觀諸偵字第三七二三號卷所附被告丁○○使用之Ｚ000000000號行動
      電話通聯紀錄，與證人陳次郎所使用之0000000000號行動電話，於
      九十二年五月七日上午九時二十六分三十三秒、同日上午九時四十八分五十四
      秒；九十二年五月八日上午九時四十八分二十五秒、同日上午九時五十七分十
      一秒；九十二年五月八日下午一時三十三分三十一秒、同日下午一時四十二分
      四秒、同日下午一時四十二分三十八秒，分別有通話紀錄等情，亦有遠傳電信
      股份有限公司傳真函送之Ｚ000000000號通聯紀錄一份附該偵卷可佐
      ，益徵被告丁○○警局初訊之自白與事實相符。又依該通聯紀錄所示，被告丁
      ○○使用之Ｚ000000000號行動電話，自九十三年五月八日凌晨零時
      十六分五十八秒起至同日下午一時四十二分四十六秒止，在距離被告丁○○當
      日所在被告戊○○位於南投縣名間鄉○○村○○路三三之四號住處甚為接近之
      「南投縣名間鄉○○村○○路八十九號七樓頂之基地台」位置收訊範圍內，對
      外仍有多次通話紀錄，且迄於同日下午五時二十一分五十九秒，始出現距離南
      投縣政府警察局南投分局較近之「南投市○○路○段二十六號屋頂之基地台」
      通話紀錄，又證人即查獲之員警乙○○、吳岳朋、丙○○於本院審理時亦均稱
      係於該日下午四時許，查獲被告戊○○、再查獲被告丁○○明確，足見本案查
      獲被告戊○○之時點確係當日下午四時許，之後再帶同戊○○前往南投縣名間
      鄉○○村○○路三三之四號二樓住處房間查獲被告丁○○無訛。是被告二人辯
      稱：當日十二時許至一時許間早已為警查獲，不可能再於同日下午五時許販賣
      毒品與陳次郎云云，亦不足採信。
    (9)被告丁○○如何與被告戊○○共同販賣海洛因毒品與陳次郎，已據證人湯振誼
      於警訊中證述綦詳，核與證人陳次郎於警訊、偵查中供證情節大致相符，被告
      丁○○、戊○○既均稱不認識證人陳次郎、湯振誼等語，其等間並無特別之怨
      隙，證人陳次郎、湯振誼自無設詞誣陷之必要。雖證人陳次郎於原審審理時改
      口證稱：警訊筆錄是警員事先製作好，要伊簽名，伊並不認識丁○○云云；證
      人湯振誼於原審審理時亦改口稱：不曾見過陳次郎向他人購買毒品，不認識被
      告丁○○、戊○○云云。惟查，證人陳次郎、湯振誼警訊中之證述均係一問一
      答，出於該二位證人之自由陳述，已據證人即製作筆錄之警員吳岳朋、陳永受
      於原審審理時分別到庭結證屬實，則證人陳次郎、湯振誼於司法警察機關所為
      之證詞，固未經具結，但與其等審判中所證不符，且業經製作筆錄警員證明其
      等警訊中之證述具有可信之特別狀況，且為證明犯罪事實所必要，自有證據能
力，且堪以採信。被告戊○○原審指定辯護人認證人陳次郎、湯振誼警訊筆錄
      無證據能力，容有誤會，被告戊○○辯稱未與被告丁○○共同販賣毒品云云，
      亦不足採信。綜合證人陳次郎、湯振誼前開警訊、偵查中之證述，雖該等證人
      對於陳次郎向被告丁○○、戊○○購買毒品海洛因之金額等細節略有不一，惟
      該等證人證述陳次郎向被告二人購買三次海洛因，則相互符合，本院衡之一般
      購毒者，對於購買金額等細節經常無法確實明確記憶等情，認該等證人有關購
      毒細節之證詞雖略有不一，然仍無礙於陳次郎向被告二人購買毒品事實之認定
      ，則關於陳次郎向被告二人購買毒品之金額採最有利於被告二人之認定，又此
      部分交易次數雖三次，惟第三次因交易未完成即為警查獲，故該次尚無販賣毒
      品所得，依此計算，第一次及第二次之交易金額分別為五百元、一千元，被告
      丁○○、戊○○共同販賣第一級毒品海洛因與陳次郎所得計有一千五百元，被
      告二人共同販賣海洛因毒品與陳次郎部分，洵堪認定。
（四）被告丁○○於原審審理時固辯稱伊於九十二年五月八日警訊時毒癮發作，又未
      全程連續錄音，待筆錄做完後發現筆錄記載不實向警員請求更正時，警員強迫
      伊於筆錄上按指印，該警訊中之自白與實情不符，且係以不正方法取得者，並
      無證據能力云云。然被告丁○○於製作該警訊筆錄時意識很清醒，沒有異狀，
      當時係以一問一答方式製作，有錄音，且邊問邊錄，筆錄製作完畢，有讓被告
      丁○○看過筆錄的內容沒有意見，才讓被告丁○○簽名、按指印，並無強迫被
      告丁○○按指印等情，已據製作該警訊筆錄之警員吳岳朋於原審九十三年十一
      月八日審理時到庭結證屬實，堪認該次警訊筆錄之製作應合於程序；而被告丁
      ○○於原審九十三年十一月五日羈押訊問時，亦已自承：該次警訊筆錄均係一
      問一答出於伊自由陳述，並無照警員意思回答等語，復觀諸被告丁○○於該警
      訊筆錄上之簽名字跡尚屬清晰工整，且其於警訊中能清楚記憶供出綽號「阿龍
      」之人所使用之行動電話號碼，足見被告丁○○當時應係意識清楚，而無毒癮
      發作情事甚明。又該警訊筆錄既係出於被告丁○○之自由意志供述，具有任意
      性，且於訊畢時由被告丁○○核閱無誤始簽名於其上，即足已擔保被告該警訊
      中自白之真實性。雖該錄音帶並未隨案移送，嗣經警尋找，因未尋獲致無法補
      提被告丁○○該次警訊錄音帶，有原審公務電話紀錄表一紙在卷可憑，自不能
      因警員未能補提該警訊錄音帶，即認被告丁○○該警訊自白無證據能力。被告
      丁○○此部分所辯，尚不足取，被告丁○○於該次警訊中之供述具有任意性無
      訛。
（五）被告戊○○原審指定辯護人辯稱：警員查扣被告戊○○所持有三包海洛因之過
      程不合法，該扣案毒品不得為證據云云。惟按搜索為刑事訴訟法所定之強制處
      分，雖以有令狀之搜索為原則，然刑事訴訟法就搜索之強制處分所以採「令狀
      主義」，無非為落實憲法對人民居住、人身、財產等基本權利之保障。而人民
      對其人身及住處是否允許他人實行搜查，乃有處分權利，故在經人民同意下對
      其人身搜索，縱令並未提出搜索票，亦難謂為違法搜索。本件警方係於九十三
      年五月八日下午四時許接獲線報有人交易毒品而前往上開示範公墓，見被告戊
      ○○在該公墓入口處東張西望，即將被告戊○○攔下盤查，自被告戊○○身上
      扣得海洛因三包乙節，已據證人即警員丙○○於原審九十三年九月二十一日審
      理時到庭結證屬實，且遍觀被告戊○○之警訊筆錄內容，均無被告戊○○就前
      開扣押程序加以質疑之記載，亦無任何跡證顯示被告丁○○有何受迫配合扣押
      之非自願情狀，是警方人員既經合法攔撿、扣押，即難謂此扣押程序有何違失
      之處，則在被告丁○○身上扣得之三包海洛因毒品，應有證據能力殆無疑義，
      被告戊○○原審指定辯護人此部分所辯，容有誤會。
（六）我國查緝毒品海洛因之施用或販賣一向執法甚嚴，對於販賣海洛因者尤科以重
      度刑責，又販賣海洛因既係違法行為，當非可公然為之，亦無公定價格，且容
      易分裝並增減份量，而每次買賣之價量，可能隨時依雙方關係深淺、資力、需
      求量及對行情之認知、來源是否充裕、查緝是否嚴謹、購買者被查獲時供述購
      買對象之可能風險之評估等情形，而異其標準，非可一概而論；販賣之利得，
      除被告坦承犯行或價量俱臻明確外，委難察得實情，販賣之人從價差或量差中
      牟利之方式雖異，其意圖營利之販賣行為則同一。是以因海洛因量微價高，販
      賣者率有暴利可圖，茍非意圖販賣營利，一般人焉有可能甘冒重度刑責而販賣
      海洛因，從而雖被告等否認有販賣海洛因之犯行，而無可查證其賣出確實賺取
      之差價若干，惟依前開論述，被告二人販賣海洛因當有意圖營利之犯意，自足
      認定。
（七）綜上所述，被告二人上開所辯均不足取。事證明確，被告二人右揭販賣第一級
      毒品海洛因既遂與未遂犯行，均應堪認定。
二、被告丁○○、戊○○行為後，九十二年七月九日修正公布之毒品危害防制條例業
    於九十三年一月九日生效，被告等前開販賣第一級毒品犯行，依修正前後毒品危
    害防制條例第四條第一項所規定販賣第一級毒品罪之法定刑，其刑度並無不同，
    自不生新、舊法比較何者有利於被告之問題，自應適用修正後之毒品危害防制條
    例相關規定論處。核被告丁○○、戊○○所為，均係犯毒品危害防制條例第四條
    第一項之販賣第一級毒品既遂罪及同條例第四條第六項、第一項之販賣第一級毒
    品未遂罪。被告等販賣而持有第一級毒品海洛因，其持有之低度行為，均為其販
    賣第一級毒品之高度行為所吸收，不另論罪。被告等就販賣毒品海洛因與陳次郎
    之犯行，有犯意聯絡及行為分擔，均為共同正犯。被告等先後多次販賣第一級毒
    品既遂與一次販賣第一級毒品未遂之犯行，時間緊接，犯罪基本構成要件相同，
    顯係基於概括犯意而為之，為連續犯，應以販賣第一級毒品既遂罪一罪論，除法
    定本刑為死刑、無期徒刑部分，依刑法第六十五條第一項、第六十四條第一項，
不得加重外，其餘依法加重其刑。又被告戊○○係與被告丁○○共犯一罪，業據
    檢察官追加起訴，本院自應併予審理。被告丁○○於八十六年間因違反肅清煙毒
    條例、麻醉藥品管理條例案件，經臺灣臺中地方法院分別判處有期徒刑三年二月
    及三月，並定應執行刑為有期徒刑三年四月確定，指揮書執行完畢日期為八十九
    年八月十五日，於八十七年十二月一日假釋交付保護管束，嗣於八十九年七月十
    八日縮刑期滿，未經撤銷假釋以已執行論，視為執行完畢，有臺灣高等法院被告
    全國前案紀錄表、臺灣南投地方法院檢察署刑案資料查註紀錄表各一份附卷可稽
    ，被告丁○○於五年以內再犯有期徒刑以上之罪，為累犯，除法定本刑為死刑或
    無期徒刑，依法不得加重外，其餘依法遞加重其刑。再販賣第一級毒品罪之法定
    本刑為死刑或無期徒刑，已如前述，被告等雖有上開共同連續販賣第一級毒品之
    犯行，然販賣時間非長、販賣次數及數量非鉅，所得非多，只因一時貪念，致罹
    法定刑為死刑或無期徒刑之重典，相對於長期大量販賣毒品之大毒梟而言，被告
    等對社會治安及國民健康之危害較小，倘亦處以死刑或無期徒刑，不免過苛，且
    無從與前開大毒梟之惡行有所區隔，是被告等犯罪情狀相較於法定之重刑，屬情
    輕法重，在客觀上足以引起一般人之同情，情節尚堪憫恕，爰均依刑法第五十九
    條之規定，酌量減輕其刑，並先加後減之。
三、原審為科刑之判決，固非無見，惟被告等最後一次販賣毒品海洛因二包予陳次郎
    未遂，係於九十二年五月八日下午四時許被警查獲，原判決認係於該日下午五時
    許，尚有未洽，被告丁○○單獨及被告等共同販賣所得價款，原判決未及予分別
    宣告沒收，亦有不妥。被告等上訴否認犯罪，指摘原判決不當，雖無可取，但原
    判決既有上述可議之處，仍應由本院將原判決撤銷改判，爰審酌被告丁○○甫假
    釋期滿執行完畢復犯本罪，足見惡性匪淺，而被告等明知海洛因係屬戕害人身心
    之毒品，竟為貪圖不法利益，鋌而走險予以販賣他人施用，危害社會治安及國民
    健康程度非輕，及海洛因足以使施用者導致精神障礙、性格異常，甚至造成生命
    危險之生理成癮性及心理依賴性，並斟酌被告等犯罪時間非長、犯罪所得不多及
    被告等犯後之態度等一切情狀，各量處如主文第二項所示之刑，以資懲儆。又扣
    案之第一級毒品海洛因二包（含袋毛重各Ｏ．四公克，合計含袋毛重共Ｏ．八公
    克），係被告二人供販賣查獲之毒品，應依毒品危害防制條例第十八條第一項前
    段規定宣告沒收銷燬；空包裝二個係被告二人供販賣第一級毒品所用之物，應依
    毒品危害防制條例第十九條第一項規定宣告沒收。行動電話一支（含門號Ｚ00
    0000000號ＳＩＭ卡一枚）亦為被告丁○○所有供販賣第一級毒品所用之
    物，雖未扣案，惟不能證明已滅失，應依同條例第十九條第一項規定，宣告沒收
    之，如全部或一部不能沒收時，追徵其價額；被告丁○○單獨販賣第一級毒品所
    得四千五百元及被告等二人共同販賣第一級毒品所得一千五百元，未扣案，仍應
    依同條例第十九條第一項規定，均宣告沒收，如全部或一部不能沒收時，均以其
    財產抵償之。
四、另扣案之第一級毒品一包（含袋毛重Ｏ．三公克）及另海洛因七包、無毒品反應
    之白粉一包、注射針筒三支及分裝袋二十四個等物，因被告丁○○尚有施用第一
    級毒品之陋習，經原審於審理其施用第一級毒品之九十二年度訴字第三一八號案
    件中，認定為供被告丁○○施用第一級毒品所用之物，有該判決書一份附卷可憑
    ，自不為沒收或沒收銷燬之諭知，併予敘明。
五、據上論結，應依刑事訴訟法第三百六十九條第一項前段，第三百六十四條，第二
百九十九條第一項前段，毒品危害防制條例第四條第一項、第十八條第一項前段
    、第十九條第一項，刑法第十一條前段、第二十八條、第五十六條、第四十七條
    、第五十九條，判決如主文。
本案經檢察官己○○到庭執行職務。
中      華      民      國      九十四   年      五       月  二十五    日
                                    臺灣高等法院臺中分院刑事第一庭
                                          審判長法  官　陳　紀　綱
                                                法　官　蔡　聰　明
                                                法　官　陳　登　源
右正本證明與原本無異。
如不服本判決應於收受送達後十日內向本院提出上訴書狀，其未敘述上訴之理由者並
得於提起上訴後十日內向本院補提理由書（均須按他造當事人之人數附繕本）。
                                                書記官　林　明　冬
中      華      民      國      九十四   年      五       月   二十六   日
附錄本案論罪科刑法條：
毒品危害防制條例第四條第一項
製造、運輸、販賣第一級毒品者，處死刑或無期徒刑；處無期徒刑者，得併科新台幣
一千萬元以下罰金。
                                                                        Ｉ
